臺灣高等法院刑事判決
108年度上易字第2489號
上  訴  人  
即  被  告  林慈華  




上列上訴人因違反毒品危害防制條例案件，不服臺灣新北地方法
院，108年審易字第2350號，中華民國108年10月24日第一審判決
（起訴案號：臺灣新北地方檢察署108年度毒偵字第3344號），
提起上訴，本院判決如下：
    主  文
上訴駁回。
    事  實
一、林慈華於民國89年間因施用毒品案件，經臺灣基隆地方法院
    以89年毒聲字第744號裁定送觀察、勒戒後，認無繼續施用
    毒品傾向，於89年5月10日執行完畢出所，並經臺灣基隆地
    方法院檢察署（現改制為臺灣基隆地方檢察署）檢察官以89
    年度毒偵緝字第190號為不起訴處分確定。復於前揭觀察、
    勒戒執行完畢後5年內，因施用毒品案件，經同法院以90年
    度毒聲字第165號裁定令入戒治處所施以強制戒治，同法院
    以92年度毒聲字第616號裁定停止戒治，於92年8月6日停止
    處分出所，所餘戒治期間付保護管束，於93年1月9日因法律
    修正報結視為執行完畢，該施用毒品犯行經檢察官提起公訴
    ，並經同法院以90年度基簡字第69號判決判處有期徒刑5 月
    確定。另於105年間因施用毒品案件，經新北地院以105年度
    簡字第3092號判決判處有期徒刑6月確定，於106年11月6日
    執行完畢。復於106年間因施用毒品案件，同院以106年度簡
    字第6739號判決判處有期行6月確定，107年11月1日期滿執
    行完畢。
二、詎不知悔改，基於施用第二級毒品甲基安非他命之犯意，於
    108年3月27日10時許，在新北市三峽區弘道里某製毒工廠內
    ，以將甲基安非他命置入玻璃球內，點火燒烤吸食所生煙霧
    方式，施用甲基安非他命1次。嗣於同年月28日20時10分許
    ，在新北市政府警察局三峽分局橫溪派出所領取訴訟文書時
    ，為警發現其係列管毒品調驗人口，經其同意後為警採集尿
    液送驗結果，呈甲基安非他命陽性反應而查悉上情。
三、案經新北市政府警察局三峽分局移送臺灣新北地方檢察署檢
    察官偵查起訴。
    理  由
壹、證據能力之說明：
    本院所引之文書證據與證物，非屬供述證據，並無證據證明
    係公務員違背法定程序所取得，亦無刑事訴訟法第159條之4
    之顯有不可信之情況，與不得作為證據之情形，本院斟酌本
    案卷內之證據並非非法取得，亦無證明力明顯過低之情形，
    且經本院於審判期日依法進行證據調查、辯論，被告於訴訟
    上之程序權，已受保障，故前揭各該證據，均得採為證據。
貳、實體方面：
一、上揭犯罪事實，業據上訴人即被告（下稱被告）林慈華先後
    於警詢、偵查、原審及本院審理時坦承不諱，而其為警查獲
    後經採集尿液送驗結果，呈甲基安非他命陽性反應，有新北
    市政府警察局受採集尿液檢體人姓名及檢體編號對照表、尿
    液採驗同意書及臺灣檢驗科技股份有限公司108年4月24日濫
    用藥物檢驗報告各1份在卷可憑，足徵被告自白與事實相符
    ，洵堪採信，是本案事證明確，被告犯行，堪以認定。
二、毒品危害防制條例前於92年7月9日修正公布，並自93年1月9
    日施行，觀該條例第20條、第23條之立法理由，修正後毒品
    危害防制條例就施用毒品者，只於「初犯」及「5 年後再犯
    」二種情形，有其追訴條件之限制，即須於初犯經觀察、勒
    戒或強制戒治釋放後，5 年內均無施用毒品之行為，始能認
    其前所實施之觀察、勒戒或強制戒治已足遮斷毒癮，而得於
    5 年後再犯時，再予適用初犯之規定，重行觀察、勒戒等程
    序。倘5年內已經再犯，被依法追訴處罰，縱其第3次（或第
    3次以上）施用毒品之時間在初犯釋放5年以後，即與「5年
    後再犯」之情形有別，且因已於「5 年內再犯」，顯見其再
    犯率甚高，原實施觀察、勒戒或強制戒治，已無法收其實效
    ，而無5 年戒斷期之存在，自無再經觀察、勒戒及強制戒治
    之必要，應得逕行追訴處罰（最高法院95年度第7次刑事庭
    會議決議參照）。查被告前因施用毒品案件，曾經觀察、勒
    戒及強制戒治之執行，更曾為法院判處罪刑確定，有臺灣高
    等法院被告前案紀錄表在卷可佐，被告於觀察、勒戒執行完
    畢後，既已於5年內再犯施用毒品之罪，則本次施用毒品犯
    行距前揭觀察、勒戒及強制戒治執行完畢釋放時雖逾5年，
    仍非屬毒品危害防制條例第20條第3項所定「5 年後再犯」
    情形，揆諸上開說明，仍應追訴處罰。
三、甲基安非他命屬毒品危害防制條例第2條第2項第2款所規定
    第二級毒品。核被告所為，係犯毒品危害防制條例第10條第
    2項施用第二級毒品罪。被告持有第二級毒品進而施用，其
    持有毒品低度行為，為施用之高度行為所吸收，不另論罪。
    被告有如事實欄所示之犯罪科刑及執行情形，有臺灣高等法
    院被告前案紀錄表在卷可稽，其於前案有期徒刑執行完畢後
    五年內，故意再犯本案有期徒刑以上之罪，已符刑法第47條
    第1項累犯要件，又經審酌前案與本案之罪名及犯罪類型均
    屬相同，並以入監服刑方式執行完畢後，未滿5月即犯本案
    等一切情狀後，認被告對刑罰反應力薄弱，如適用刑法第47
    條累犯加重其刑之規定，並無罪刑不相當之情事，爰依刑法
    第47條第1項之規定，加重其刑。被告雖於警詢坦承有本案
    施用第二級毒品犯行，惟查被告係於警員對其採集尿液後至
    製作詢問筆錄前，先行以「聯華毒品原物測試組」嗎啡（MO
    R ）與安非他命（MET ）快篩檢試劑組檢驗被告所排放尿液
    ，結果呈安非他命陽性反應（偵查卷6、15頁），是警員已
    有確切根據，合理懷疑被告有本案施用第二級毒品犯行，是
    本案自不符合自首之要件，附此敘明。
四、原審經審理結果，認被告罪證明確，因而適用毒品危害防制
    條例第10條第2項，刑法第47條第1項、第41條第1項前段等
    規定，審酌被告曾因施用毒品犯行經戒毒處遇及法院判刑，
    詎仍未能戒除毒癮，漠視法令禁制而犯本罪，惟其施用毒品
    所生危害，實以自戕身心健康為主，對他人之生命、身體、
    財產等法益，尚無明顯而重大實害，且因被告係為配合警方
    查緝製毒工廠，希望藉此破獲毒品上游，有效防止毒品流入
    市面，又因身在毒品工廠內，不免會因受環境因素所刺激，
    而為本案施用毒品犯行，誠屬犯罪動機單純，而情有可原，
    且犯後態度佳，兼衡其專科畢業之智識程度（被告個人戶籍
    資料查詢結果），自稱家庭經濟勉持生活狀況（偵查卷5頁
    ），暨其犯後坦認犯行之態度等一切情狀，量處有期徒刑3
    月，並諭知易科罰金折算標準，以示懲儆。核無不合。
五、被告提起上訴，請求輕判云云，但查：
  ㈠刑事審判旨在實現刑罰權分配正義，故法院對有罪被告科刑
    ，應符合罪刑相當原則，使輕重得宜，罰當其罪，以契合社
    會法律感情，此所以刑法第57條明定科刑時應審酌一切情狀
    ，尤應注意該條所列10款事項以為科刑輕重之標準，俾使法
    院就個案量刑，能斟酌至當。「量刑輕重係屬事實審法院得
    依職權自由裁量事項，苟已斟酌刑法第57條各款所列情狀而
    未逾越法定刑度，不得遽指為違法」（最高法院98年台上字
    5002號判決）。本件原判決於量刑時業已說明，審酌上情而
    量處有期徒刑3月，並諭知易科罰金之折算標準，原審已基
    於行為人責任基礎，充分說明理由，斟酌刑法第57條各款所
    列情狀，而為上開刑之量定，既未逾越法定刑度，亦未濫用
    自由裁量權限，自無不合。
  ⒉被告提起上訴，請求輕判，依上說明，已嫌無據。況該罪係
    三年以下有期徒刑之罪，並無罰金或拘役之法定刑，被告亦
    符合累犯規定，原判決認應依法加重其刑，自無不合；被告
    所稱自首情節，亦經原審調查而說明不符合自首之要件，並
    說明量刑各情狀而量處有期徒刑3月，已係低度量刑，則以
    被告前有多項前科，原判決量處上開刑度，並無失入違誤；
    再被告縱配合警方查緝製毒工廠，但依偵查案卷，並無依法
    減輕其刑之法定事由，本院無從據為減輕依憑，從而，被告
    上訴意旨，核非可採，其上訴難認有理由，應予駁回。
據上論斷，應依刑事訴訟法第368條，判決如主文。
本案經檢察官吳文正提起公訴，檢察官鄭堤升到庭執行職務
中　　華　　民　　國　  109　 年    1     月    20    日
                  刑事第十三庭  審判長法  官  王國棟
                                      法  官  許永煌
                                      法  官  蔡聰明
以上正本證明與原本無異。
不得上訴。
                                      書記官  游秀珠
中　　華　　民　　國　　109 　年　　1 　　月　　20　　日
附錄：本案論罪科刑法條全文　　　　　　　　　　　　　　　
毒品危害防制條例第10條：
施用第一級毒品者，處6月以上5年以下有期徒刑。 
施用第二級毒品者，處3年以下有期徒刑。